臺灣宜蘭地方法院刑事判決　　　　　　　 96年度易字第167號
公　訴　人　臺灣宜蘭地方法院檢察署檢察官
被　　　告　乙○○
上列被告因詐欺案件，經檢察官提起公訴（96年度偵字第1028號
），本院判決如下：
    主  文
乙○○無罪。
    理  由
一、公訴意旨略以：被告乙○○基於幫助他人為財產犯罪之不確
    定故意，於民國95年9 月中旬，至位於宜蘭縣宜蘭市○○路
    之「中國信託商業銀行」申辦000000000000000 號帳戶，並
    辦理提款卡，開戶完成後即將該帳戶存摺、提款卡、印章及
    身分證影本等物交予綽號「王仔」之成年男子，供「王仔」
    等詐騙集團向不特定人詐取財物使用。嗣該詐騙集團成員透
    過電腦網路聊天室與甲○○聊天，佯稱可與之援交，並撥打
    電話予甲○○，指示甲○○匯款新台幣（下同）3,000 元至
    上開帳戶，甲○○因而陷於錯誤，於同年9月16日，轉帳3,0
    00元至上開乙○○申設之帳戶內，嗣經甲○○發覺受騙報警
    處理，始循線得知上情，因認被告涉犯刑法第339條第1項之
    幫助詐欺取財罪嫌。
二、按犯罪事實應依證據認定之，無證據不得認定犯罪事實，刑
    事訴訟法第154條第2項定有明文。再按，犯罪事實之認定應
    憑證據，如未能發現確實之證據，或證據不足以證明，自不
    能以推測或擬制之方法，以為裁判基礎；又犯罪事實所憑之
    證據，無論係直接證據或間接證據，其為訴訟上之證明，須
    於通常一般人均不致有合理懷疑而得確信其為真實之程度，
    始得據為有罪之認定，倘其證明尚未達此程度而有合理懷疑
    時，本諸無罪推定原則，自應為被告無罪之諭知。
三、檢察官起訴被告涉犯上開罪嫌，無非以證人甲○○之供述，
    佐以乙○○申辦帳戶之存款印鑑卡、帳戶歷史交易查詢單、
    交易明細表等書證，為其推論基礎。訊據被告固坦承有於上
    開時、地申辦帳戶，並將存摺、提款卡、提款卡密碼、印章
    及身分證影本交予綽號「王仔」之丙○○，惟堅詞否認有何
    幫助詐欺犯行，並辯稱：不知道丙○○是詐騙集團，伊是從
    報紙廣告中得知可透過丙○○辦理貸款，遂依丙○○之指示
    申辦帳戶及易付卡，伊也是受害人，獲悉受騙後立即報警處
    理，絕無幫助詐欺之意思等語。是本案爭點主要在於被告究
    否有幫助詐欺之犯意。經查：證人丙○○於95年9月21 日檢
    察官偵訊時陳稱：伊於95年9 月初，在中國時報台中地區廣
    告版刊登代辦信用卡及信用貸款之廣告，乙○○看到廣告後
    即與伊聯絡，要伊幫忙代辦，伊遂與乙○○約在台中清水碰
    面，乙○○表示信用不好，想要貸款30萬元，伊遂要求乙○○申辦4家銀行帳戶，2天後，乙○○與伊約在宜蘭市○○路
    路旁，交給伊郵局、合庫及萬泰銀行之帳戶存簿及印章等物
    ，並向伊借了2,000元，又隔了2天，乙○○表示中國信託因
    與萬通銀行合併，需要5,000 元存入戶頭內，伊遂拿錢到中
    國信託給乙○○，乙○○辦好帳戶後即將存簿及金融卡交付
    與伊，又過了幾天，伊告知乙○○，辦理貸款需要再申辦遠
    傳、和宇及南屏等3家易付卡，伊並幫乙○○支付了1,900元
    之申辦費，乙○○即將門號及晶片卡交與伊，後來乙○○問
    伊，介紹人有無佣金，伊表示有，遂與乙○○約在宜蘭市○○路的中國信託見面，不久警察就來了，並在車上查獲丁○○之存簿及金融卡，是丁○○打電話要伊幫忙代辦貸款，伊
    遂與丁○○約在今日中午見面，並帶伊到台新銀行羅東分行
    及萬泰銀行宜蘭分行開戶等語（宜簡74號卷第10頁反面至第
    11 頁反面）；於96年6月13日本院審理時亦證稱：伊於95年
    5、6月份起開始蒐購金融帳戶，並繼續刊登辦理信用貸款之
    廣告，因為伊掌握了人缺錢花用的心理，若直接表明係收購
    帳戶比較不容易取得帳戶，若用代辦貸款的方式，受害人比
    較願意拿出帳戶，算是用騙的方式取得帳戶，例如乙○○就
    是受害者，伊告訴乙○○銀行內有內線，可以貸得款項並要
    求乙○○回宜蘭申辦帳戶及提款卡，謊稱是銀行間信用所必
    要，其實根本沒有這種程序，乙○○先後交給伊郵局、合庫
    、萬泰及中國信託4 本存簿，乙○○申辦中國信託帳戶時，
    因萬通銀行與中國信託合併，要更改存摺，所以幫乙○○存
    入5,000元，乙○○交付存摺予伊時，5,000元還在戶頭裡，
    因為是自己私人的錢，所以後來就自行提領出來，之後伊再
    向乙○○謊稱，銀行辦理貸款須照會本人，必須再辦3 張易
    付卡門號，這3 支門號是要給楊秉強使用的，但乙○○並不
    知情，伊實際上也沒有幫乙○○辦理貸款，目的只是要騙乙○○的存摺、提款卡及易付卡門號，因為乙○○當時很窮，
    伊遂借乙○○2, 000元應急，反正只要將帳戶賣給楊秉強，
    可以拿到1萬元就划算了，伊於95年9月21日帶另一名被害人
    丁○○去開戶，但沒多久乙○○就帶警察來捉伊，因為乙○○說要介紹朋友來辦理貸款，伊貪心沒有察覺，才跟乙○○
    相約見面，結果就被警察捉了等語（本院卷第37-43 頁）；
    證人丁○○於96年3月26 日檢察官偵查中證稱：因為懷孕需
    要錢，又無法工作，需要辦貸款，遂於95年9、10 月間透過
    廣告電話與丙○○聯絡，丙○○表示需要3 本存摺，用以製
    作金錢往來累積信用，因為伊本來就有郵局的存摺，丙○○
    遂帶伊至台新銀行羅東分行及萬泰銀行宜蘭分行開戶，伊當
    場交付台新銀行之存摺、金融卡予丙○○，在萬泰銀行申辦
    帳戶時，丙○○接獲乙○○之通知後，表示有事要離開，伊
    遂來不及將萬泰銀行的帳戶交予丙○○等語（宜簡74號卷第
    14頁反面）；於96年6月13 日本院審理時亦具結證稱：伊於
    95年9、10月間為申辦貸款，透過廣告上0000000000 號電話
    與丙○○聯絡，因為伊沒有薪資證明，也沒有貸款過，朋友
    說要貸款很難，但丙○○說銀行有認識的人，可以透過關係
    幫忙，只要提供帳戶，就可以作一些資料貸到錢，因此，丙○○要伊提供3 本存摺，伊當天只交付台新銀行的存簿給丙○○，正在申辦萬泰銀行的存摺時，丙○○就被捉了等語（
    本院卷第44-47 頁），互核證人丙○○與丁○○證述之內容
    均大致相符，丁○○受丙○○詐騙之過程亦與被告受騙過程
    相仿，再佐以卷附丙○○刊登之廣告內容顯示：「貸款、保
    證過件、拒往強停、協助辦理、不先收費、0000000000、10
    -20萬」等字樣（本院卷第17 頁），堪認被告確係為辦理信
    貸，受丙○○之詐騙始提供存摺予丙○○，尚難逕認係出於
    幫助詐欺之犯意。況被告交付存摺予丙○○後約1 個禮拜，
    打電話向中國信託詢問時，得知該帳戶已成為警示帳戶，隨
    即於翌日即95年9月21 日報警處理，並配合警方逮捕丙○○
    到案，間接阻止丁○○交付萬泰銀行之帳戶予丙○○，此業
    據證人丙○○及丁○○證述如上，倘被告確係出於幫助詐欺
    之犯意，當不至主動報警，進而協助警方偵破規模如此龐大
    之詐騙集團。
四、綜上所述，被告係受丙○○之詐騙始行交付銀行帳戶，難逕
    憑其交付帳戶之客觀行為，遽認其主觀上有幫助詐欺之犯意
    ，是本件不能證明被告犯罪，依法應為被告無罪之諭知。
據上論斷，應依刑事訴訟法第301條第1項，判決如主文。
本案經檢察官吳廣莉到庭執行職務
中    華    民     國    96    年    6    月    27    日
                   刑事第二庭審判長法  官  黃永勝
                                   法  官  鄭貽馨
                                   法  官  楊坤樵
以上正本證明與原本無異。
如不服本判決應於收受本判決後10日內向本院提出上訴書狀，其
未敘述上訴理由者，並得於提起上訴後10日內向本院補提理由書
狀(均須按他造當事人之人數附繕本)「切勿逕送上級法院」。
                                   書記官  謝佩欣
中　　華　　民　　國　　96　　年　　6 　　月　　28　　日
